【裁判字號】    99,上訴,1300
【裁判日期】    990929
【裁判案由】    違反槍砲彈藥刀械管制條例
【裁判全文】
臺灣高等法院臺中分院刑事判決        99年度上訴字第1300號
上  訴  人  臺灣臺中地方法院檢察署檢察官
上  訴  人
即  被  告  甲○○
指定辯護人  本院公設辯護人乙○○
上列上訴人因違反槍砲彈藥刀械管制條例案件，不服臺灣臺中地
方法院99年度訴字第403 號中華民國99年5 月19日第一審判決（
起訴案號：臺灣臺中地方法院檢察署98年度偵字第28421 號），
提起上訴，本院判決如下：
    主  文
上訴駁回。
    事  實
一、甲○○明知具有殺傷力之改造手槍及子彈，係槍砲彈藥刀械
    管制條例所列管之物品，非經許可不得持有，竟於民國96年
    2 月間某日（農曆年後），經由網路與賣方聯絡後，在臺中
    市第一廣場前，以新臺幣（下同）4 萬多元之價格，向不詳
    年籍、姓名之成年人購買仿BERETTA 廠84型半自動手槍製造
    ，換裝土造金屬槍管而成，擊發功能正常，可供擊發適用子
    彈使用，具有殺傷力之改造手槍3 枝（各含彈匣1 個，槍枝
    管制編號0000000000、0000000000、0000000000號）、非制
    式子彈22顆（另1 顆無法擊發，不具殺傷力），即未經許可
    ，無故持有之。其後於96年9 月4 日凌晨，因案外人韓進興
    與姜志豪、陳顗民等人發生口角爭執而向甲○○求援，甲○
    ○遂持前開槍枝管制編號0000000000號之改造手槍1 枝（含
    彈匣1 個，下稱A 槍）、非制式子彈1 顆，至臺中市○區○
    ○路與國光路口之「北基加油站」支援韓進興，由韓進興持
    槍朝天空射擊1 槍，旋於同日為警查獲，經警於同日15時30
    分許，通知甲○○主動投案，甲○○帶同員警前往臺中市○
    ○○路與公館路口之變電箱內，起出A 槍（甲○○此部分犯
    共同未經許可持有可發射子彈具有殺傷力之改造手槍罪，業
    經臺灣臺中地方法院以96年度訴字第4026號判處有期徒刑2
    年，併科罰金新臺幣3 萬元，罰金如易服勞役，以新臺幣1
    千元折算壹日，緩刑5 年，緩刑期間付保護管束，並向公庫
    支付新臺幣10萬元確定）。詎甲○○因前開為警查獲而喪失
    A 槍之持有狀態後，復另基於持有可發射子彈具有殺傷力之
    改造手槍及子彈之犯意，繼續持有前開槍枝管制編號000000
    0000號、0000000000號改造手槍2 枝（各含彈匣1 個）及非
    制式子彈21顆，再於98年3 月4 日上午9 時45分許，為警循
    線在臺中市○區○○街99號2 樓之5 其租屋處查獲，扣得前
    開槍枝管制編號0000000000號改造手槍1 枝（含彈匣1 個，
    下稱B 槍）及非制式子彈15顆（甲○○此部分犯未經許可持
    有可發射子彈具有殺傷力之改造手槍罪，業經本院以98年度
    上訴字第1944號判處有期徒刑3 年2 月，併科罰金新臺幣3
    萬元，罰金如易服勞役，以新臺幣1 千元折算壹日，經最高
    法院以99年度台上字第3028號判決上訴駁回確定）。乃甲○
    ○因前開為警查獲而喪失B 槍及非制式子彈15顆之持有狀態
    後，仍另基於持有可發射子彈具有殺傷力之改造手槍及子彈
    之犯意，繼續持有前開槍枝管制編號0000000000號改造手槍
    1 枝（含彈匣1 個，下稱C 槍）及非制式子彈6 顆。嗣甲○
    ○為防身之用，將C 槍（含彈匣1 個）及非制式子彈6 顆，
    暨無法擊發不具殺傷力之非制式子彈1 顆，放置在其所有車
    牌號碼A2-5066 號自小客車內，於98年10月24日凌晨，在臺
    中縣大里市○○路與永隆路口之「阿拉丁KTV 店」，將該自
    用小客車借予不知情之劉士農（已另經檢察官為不起訴處分
    ）使用，劉士農於同日凌晨3 時許，駕駛該自小客車行經臺
    中市○區○○○路與南屯路口時，因違規闖紅燈，為警攔檢
    並扣得C 槍1 枝（含彈匣1 個）、具殺傷力之非制式子彈6
    顆、不具殺傷力之非制式子彈1 顆，而查悉上情。
二、案經臺中市警察局移送臺灣臺中地方法院檢察署檢察官偵查
    起訴。
    理  由
壹、證據能力之說明
    按被告以外之人於偵查中向檢察官所為之陳述，除顯有不可
    信之情況者外，得為證據，刑事訴訟法第159條之1第2項定
    有明文。本案證人劉士農、羅建忠於偵查中之具結證述，被
    告甲○○及其辯護人在本院審理時均表示無意見，並未主張
    有何顯不可信之情況，且查無檢察官就各該偵查訊問之實施
    ，有何違反相關規定之暇疵，亦無證據證明各該證人於偵查
    中所述有何遭受強暴、脅迫、詐欺、利誘等外力干擾之情形
    ，或影響其心理狀況致妨礙其自由陳述等顯不可信之情況，
    本院認均得作為證據使用。
貳、實體方面之理由
一、認定犯罪事實所犯之證據及理由
    上揭犯罪事實，業據被告甲○○坦承不諱，並經證人即向被
    告借用A2-5066 號自小客車之劉士農、證人即查獲員警羅建
    忠於偵查中證述無訛（見98年度偵字第26544 號卷第13、14
    頁），並有臺灣臺中地方法院96年度訴字第4026號、本院98
    年度訴字第1717號刑事判決各1 份在卷可稽（見98年度偵字
    第2842 1號卷第31至33頁、原審卷第50至53頁），復有查獲
    之槍枝管制編號0000000000號改造手槍1 枝（含彈匣1 個）
    、非制式子彈6 顆扣案可資佐證。而前開為警查獲之槍枝及
    子彈經送內政部警政署刑事警察局鑑定結果，改造手槍1 枝
    認係仿BERETTA 廠84型半自動手槍製造，換裝土造金屬槍管
    而成，擊發功能正常，可供擊發適用子彈使用，具有殺傷力
    ，另非制式子彈6 顆係由金屬彈殼組合直徑8.9 ±0.5 ㎜金
    屬彈頭而成，經試射均可擊發，均具殺傷力等情，亦有該局
    98 年11 月11日刑鑑字第0980150721號鑑驗書，及99年3 月
    11 日 刑鑑字第0990023059號函在卷可憑（見98年度核交字
    第1746號卷第30至31頁、原審卷第26頁），足徵被告之自白
    與事實相符，本件事證明確，被告之犯行堪以認定。
二、論罪科刑之理由
  (一)核被告所為，係犯槍砲彈藥刀械管制條例第8 條第4 項之未
    經許可持有可發射子彈具有殺傷力之改造手槍罪及同條例第
    12條第4 項之未經許可持有子彈罪。
  (二)被告未經許可，同時持有可發射子彈具有殺傷力之改造手槍
    1 枝及非制式子彈6 顆，為想像競合犯，應從一重之未經許
    可持有可發射子彈具有殺傷力之改造手槍罪處斷。
  (三)又刑法第56條有關連續犯之規定，業於95年7 月1 日修正刪
    除，而未經許可持有槍彈，其持有之繼續為行為之繼續，亦
    即一經持有，罪已成立，僅其完結須繼續至持有行為終了時
    為止，被告於96年2 月間某日（農曆年後），經由網路聯絡
    在臺中市第一廣場前，購得A 槍、B 槍、本案查獲之C 槍及
    具殺傷力之非制式子彈22顆後，未經許可無故持有，即成立
    未經許可持有可發射子彈具有殺傷力之改造手槍罪及未經許
    可持有子彈罪，嗣於96年9 月4 日為警查獲而喪失A 槍之持
    有狀態後，其繼續持有B 槍、本案查獲之C 槍及非制式子彈
    21 顆 ，及於98年3 月4 日為警查獲而喪失B 槍及非制式子
    彈15 顆 之持有狀態後，繼續持有本案查獲之C 槍及非制式
    子彈6 顆，均係重新基於持有可發射子彈具有殺傷力之改造
    手槍及子彈之犯意為之，其先後三階段持有改造手槍及非制
    式子彈之數量不同，第二階段持有改造手槍、非制式子彈之
    犯意及行為，已於第二次為警查獲時中斷，難認本案持有改
    造手槍、非制式子彈之犯行，與本案查獲前之持有部分具有
    裁判上一罪或單純一罪之關係。再被告於第二次為警查獲時
    ，未將本案查獲之C 槍及非制式子彈6 顆併繳交警方，心態
    可議，且未經許可無故持有具殺傷力之槍彈，原即對於社會
    治安構成潛在威脅，情節非屬輕微，犯罪情狀顯無可憫恕之
    情形，並無適用刑法第59條規定酌減其刑之餘地，均併予說
    明。
  (四)原審判決適用槍砲彈藥刀械管制條例第8 條第4 項、第12條
    第4 項，刑法第11條前段、第55條、第42條第3 項、第38條
    第1 項第1 款之規定，並審酌被告年紀尚輕，於一併購得前
    開改造手槍及非制式子彈之前，無不良前科紀錄（見卷附臺
    灣高等法院被告前案紀錄表），本案被告雖僅繼續持有第二
    次為警查獲剩餘之改造手槍1 枝、非制式子彈6 顆，亦未持
    之從事其他不法犯行，但對社會治安及他人生命財產仍構成
    潛在威脅，且未於第二次為警查獲時併繳交警方，心態可議
    ，事後坦承上情，態度良好，及其犯罪動機、目的、手段等
    一切情狀，處有期徒刑3 年，併科罰金3 萬元，並就罰金部
    分諭知易服勞役之折算標準；及考量被告所持有之改造手槍
    1 枝、制式子彈6 顆，均係其於96年2 月間同時購得而繼續
    持有，被告於持有期間未曾持之從事不法犯行，且其第一、
    二次為警查獲部分均另經判處罪刑，認為本案量處被告有期
    徒刑3 年，併科罰金3 萬元，已足資警惕，檢察官求處有期
    徒刑5 年，併科罰金6 萬元，稍嫌過重；復說明扣案之仿BE
    RETA廠84型半自動手槍製造，換裝土造金屬槍管而成之改造
    手槍1 枝（含彈匣1 個，槍枝管制編號0000000000號），係
    違禁物，應依刑法第38條第1 項第1 款之規定宣告沒收；至
    其餘扣案非制式子彈6 顆，皆因鑑定試射擊發僅餘彈殼，已
    失子彈外形及功能，不具違禁性，爰不予諭知沒收；另公訴
    意旨認為被告同時為警查獲持有另1 顆非制式子彈部分，經
    送請內政部警政署刑事警察局鑑定試射結果，無法擊發，不
    具殺傷力，有該局99年3 月11日刑鑑字第0990023059號函在
    卷佐憑（見原審卷第26頁），此部分尚不能令負未經許可持
    有子彈罪責，而檢察官認被告此部分行為與其前開未經許可
    無故持有改造手槍1 支及非制式子彈6 顆，經原審論罪科刑
    部分，有持有子彈之單純一罪及與持有改造手槍之想像競合
    犯裁判上一罪關係，故不另為無罪之諭知。經核其認事用法
    均無違誤，量刑亦屬妥適，檢察官上訴意旨指摘原審量刑過
    輕，被告上訴意旨主張本案與本院98年度上訴字第1944號（
    即B 槍部分）係同一案件，其上訴均無理由，均應予駁回。
據上論結，應依刑事訴訟法第368 條，判決如主文。
本案經檢察官丙○○到庭執行職務。
中    華    民    國    99    年    9     月    29    日
            刑事第十一庭   審判長法  官   郭  同  奇
                                 法  官   許  冰  芬
                                 法  官   陳  慧  珊
以上正本證明與原本無異。
如不服本判決應於收受送達後十日內向本院提出上訴書狀，其未
敘述上訴之理由者，並得於提起上訴後十日內向本院補提理由書（
均須按他造當事人之人數附繕本）「切勿逕送上級法院」。
                                 書記官   洪  麗  華
中    華    民    國    99    年    9     月    29    日

司法院資訊處製作；財團法人民間司法改革基金會備份。
